臺灣高雄地方法院刑事判決　　　　　　　　　　　　 九十一年度易緝字第九四號
　　公　訴　人　臺灣高雄地方法院檢察署檢察官
　　被　　　告　甲○○
　　選任辯護人　陳豐裕
右列被告因偽造文書案件，經檢察官提起公訴（八十六年度偵字第二四○一六號），
本院判決如左：
    主  文
甲○○行使變造國民身分證，足以生損害於他人，累犯，處有期徒刑柒月。
    事  實
一、甲○○前曾於民國七十九年二月間因詐欺案件，經法院判處有期徒刑一年六月，
    嗣減刑為有期徒刑九月，於八十一年五月十四日執行完畢，仍不知悔改。嗣甲○○於八十四年間利用其擔任設址在高雄市○○區○○里○○街三十五號鑫樓實業
    有限公司（下稱鑫樓公司）實際負責人之身分，利用不知情者曾繁祥欲至該公司
    求職之機會，要求曾繁祥提供國民身分證登記為鑫樓公司之負責人，甲○○再於
    不詳時間及地點，在該枚國民身分證上換貼其照片，並於八十五年三月二十六日
    持至位於高雄市三民區之高雄區中小企業銀行三民分行，以鑫樓公司負責人曾繁
    祥名義辦理帳號為一三八八七號支票存款帳戶後，申領支票留供己用，足以生損
    害於曾繁祥。嗣於八十五年六月間鑫樓公司人員丁○○（另案由本院判處有期徒
    刑一年二月確定）向丙○○購買傢俱無力清償，乃提供由甲○○所交付之票號為
    五六八七六號，發票日為八十五年七月三十一日，付款人為高雄區中小企業銀行
    三民分行之支票予丙○○為擔保兌付之用，經丙○○屆期提示，仍遭退票後，始
    循線查悉上情。
二、案經臺灣高雄地方法院檢察署檢察官自動檢舉偵查起訴。
    理  由
一、訊據被告甲○○固坦承換貼於被害人曾繁祥國民身分證上之相片係其所有之情，
    惟則矢口否認有任何變造國民身分證之犯行，辯稱：伊係將照片交由鑫樓公司實
    際負責人張子台，並不知張子台將其照片使用至何處云云。惟查：
(一)、鑫樓公司之登記負責人曾繁祥於八十四年間進入鑫樓公司任職時，由擔任實際負
    責人之被告甲○○要求其提供國民身分證辦理公司登記，及於八十五年三月二十
    六日，持換貼妥甲○○照片之曾繁祥身分證，前往高雄市三民區高雄區中小企業
    銀行三民分行，以鑫樓公司負責人曾繁祥名義辦理帳號為一三八八七號之支票存
    款帳戶，事後由曾繁祥在支票存款往來約定書、支票存款開戶申請書、支票存款
    戶聲明書上簽名，於領得支票後，由被告支配使用之事實，業據被害人曾繁祥於
    偵查中就上開過程證稱：（問：知道甲○○使用你的身分證？）答：是我八十四
    年間進公司時他拿走的。（問：支票存款委託書、開戶申請書之簽名是你簽的？
    ）答：是的。上次說的古清鵬，應該是甲○○，他是公司的董事長。（問：開票
    的印鑑等物是何人負責？）答：是甲○○負責等語，身分證職業欄為何仍是鑫樓
    公司之負責人我不知道等語（詳見八十六年偵緝字第八三號偵查卷第八十二頁、
    第二十三頁、第三十八頁），核與證人即當時任職於鑫樓公司者丁○○於偵查中
    所陳：（問：曾繁祥在公司職務？）答：類似工友，公司是甲○○在操作等語（
    詳見前開偵查卷第八十一頁、本院八十六年度易字第八一三五號卷第十三頁）相
    符，並有換貼有被告相片之曾繁祥國民身分證影本、高雄區中小企業銀行三民分
    行支票存款往來約定書、開戶申請書、聲明書、鑫樓公司公司執照、營利事業登
    記證影本（附於八十六年度偵緝字第二十二頁至第二十七頁）各一紙在卷可稽。
    被告固以前揭情詞置辯，惟其所述，並未能提供所謂「張子台」者之基本資料供
    本院調查此對其有利之證據；再證人丁○○經本院多次傳喚，均因未能合法送達
    ，致使本院無從拘提其到庭受被告及其選任辯護人詰問，以明真相；另被害人曾
    繁祥已於八十七年十一月十六日死亡，此有法務部戶役政連結作業系統一份在卷
    可稽，故本院已無從就上開證據資料覓得對被告有利之證據，亦可見一斑。徵諸
    證人李清農於於本院審理中自承：甲○○對外自稱明董等語（詳見本院九十一年
    六月二十八日訊問筆錄），彰顯前開證人曾繁祥及丁○○所述，自屬有據，應堪
    採信。
(二)、至於證人丁○○前往另一證人丙○○所經營之國之賓家具裝飾有限公司購買家具
    之過程，參諸證人丙○○於本院審理時所陳：（問：向你買傢俱時，被告有無出
    面？）答：甲○○有出面向我買傢俱，第一次甲○○與蔡耀輝來，他來看過後表
    示會找另一個人來決定要使用那些傢俱，當時甲○○沒有談價格但有講到是鑫樓
    公司派他來的，並表示他姓曾擔任董事長，他說購買傢俱是公司的宿舍使用，丁○○來談價錢時有表明是鑫樓公司的曾董派他來的，也就是甲○○派他來的。乙○○與蔡耀輝當初來時都表示甲○○是真正做主的人，若不是甲○○之前有動作
    ，我怎會把傢俱賣給丁○○等語，且大致與被告供承：第一次是蔡耀輝帶我去選
    購傢俱，蔡耀輝介紹我姓曾，我也沒有表示異議等語（均詳見本院九十一年六月
    七日訊問筆錄）大致相符，參諸證人丁○○於本院另案審理時供稱：我有跟丙○○買傢俱沒付錢，後來丙○○找到我，雙方到派出所去，我老闆甲○○開了曾繁
    祥二十八萬元支票幫我還等語（詳見本院八十六年易字第八一三五號詐欺案卷第
    六十一頁訊問筆錄），並有卷附之本票、支票及退票理由單附卷可考。被告甲○○既係鑫樓公司之實際負責人，且平日有支配掌領鑫樓公司上開支票，及偕同他
    人前往證人丙○○所經營之傢俱行選購傢俱之事實，從而證人丁○○供承上開交
    付予證人丙○○之鑫樓公司支票，係由被告甲○○簽發之語，自屬有據。末查，
    被告辯稱其照片係名為「張子台」之男子索取之語既未足採，而被告照片已換貼
    於曾繁祥之身分證上，又該已換貼被告相片之身分證，係持用以申辦鑫樓公司支
    票存款帳戶之證件資料，且申請設立支票存款帳戶必須本人親自辦理，故高雄區
    中小企業銀行三民分行第一三八八七號帳戶是親自辦理一節，復有該銀行於八十
    六年四月十七日以（86）三分字第○五○號函復在卷，另觀諸卷附之支票存款帳
    戶申請書載有：於八十五年三月二十六日以核對證件及親自蓋章面接本人之方式
    辦理之內容至明，驗證被告係於利用曾繁祥進入鑫樓公司任職服務之機會，藉詞
    取得其證件後，再以換貼曾繁祥身分證上照片之方式，對外以曾繁祥名義自居之
    事實，至為顯然，要難容被告空言否認。
(三)、被告雖以：曾繁祥曾親自在臺北銀行高雄分行以鑫樓公司負責人之名，辦理支票
    存款帳戶云云，且核與本院向臺北銀行高雄分行所調取鑫樓公司所設立之三三九
    ─六號帳戶之開戶資料相符，惟此係鑫樓公司名義負責人曾繁祥所開立之另一支
    票帳戶，要與被告前開行為無涉，故未可遽援為有利之證據。再被告固聲請傳喚
    證人李清農欲證明交付前揭支票予丙○○時，被告並不在場，故該紙支票並非被
    告使用之事實。然觀諸證人李清農證陳：公司設立支票開戶、交付照片及簽發支
    票之事，伊並未參與等語，顯見其證詞無法動搖本院前揭對事實認定之證據評價
    及判斷，亦同難為有利被告事實之認定，併此敘明。故本案事證已臻明確，被告
    犯行堪予認定。
二、被告甲○○將其照片並換貼於曾繁祥之身分證上，並將之持以鑫樓公司代表人之
    身分，辦理支票存款帳戶，自足使他人對曾繁祥與被告之身分認定產生混淆，致
    生損害於曾繁祥，故核其所為係犯刑法第二百十二條、第二百十六條之行使變造
    特種文書罪。被告變造特種文書之低度行為，應為其進而行使之高度行為所吸收
    ，故不另論罪。被告前曾於七十九年二月間因詐欺案件，經法院判處有期徒刑一
    年六月，嗣減刑為有期徒刑九月，於八十一年五月十四日執行完畢，此有臺灣高
    雄地方法院檢察署刑案資料查註紀錄表足按，其於有期徒刑之執行完畢後，五年
    內再犯本件最重本刑為有期徒刑以上之刑之罪，為累犯，應依刑法第四十七條規
    定加重其刑。爰審酌被告以換貼照片於他人身分證件上，行使用以辦理支票存款
    帳戶之行為，足使票據真實性及兌付效果受有極大之影響，對票據信用性之危害
    非輕，且於犯罪後猶飾詞圖卸，冀免刑責，犯罪後態度非佳等一切情狀，量處如
    主文
    所示之刑，藉資懲儆。
據上論斷，應依刑事訴訟法第二百九十九條第一項前段，刑法第二百十二條、第二百
十六條、第四十七條，罰金罰鍰提高標準條例第一條前段，判決如主文。
中      華      民      國     九十一     年     七     月    二十六    日
                               臺灣高雄地方法院刑事第二庭
                                     法  官    李代昌
右正本證明與原本無異。
如不服本判決，應於判決送達後十日內，向本院提出上訴狀。
                                     書記官    吳月華
中      華      民      國     九十一     年     七     月    二十六    日
附錄本判決論罪科刑適用法條
中華民國刑法第二百一十六條
 (行使偽造變造或登載不實之文書罪)
行使第二百十條至第二百十五條之文書者，依偽造、變造文書或登載不實
事項或使登載不實事項之規定處斷。
中華民國刑法第二百一十二條
 (偽造變造特種文書罪)
偽造、變造護照、旅券、免許證、特許證及關於品行、能力服務或其他相
類之證書、介紹書，足以生損害於公眾或他人者，處一年以下有期徒刑、
拘役或三百元以下罰金。
